臺灣嘉義地方法院刑事判決　　　　　　　　　　　　　　九十二年度易緝字第八號
　　公　訴　人　臺灣嘉義地方法院檢察署檢察官
　　被　　　告　甲○○冒名周.
右列被告因違反麻醉藥品管理條例案件，經檢察官提起公訴（八十六年度偵字第四七
九八號），本院判決如左：
     主  文
本件免訴。
     理  由
壹、程序部分：
一、按刑事訴訟法第二百六十六條規定起訴之效力不及於檢察官所指被告以外之人，
    即所謂起訴對人之效力；同法第二百六十四條第二項第一款規定起訴書應記載被
    告之姓名、性別..... 或其他足資辨別之特徵，係為確定刑罰權對象之用，其起
    訴之對象為被告其「人」，而非其「姓名」。是以，檢察官未發覺被告冒用他人
    姓名應訊，而於起訴書記載冒用之姓名、年籍等資料者，其偵查、起訴之對象仍
    為被告其人，法院於審理中查明發現冒名之情時，可通知檢察官更正，或將被告
    姓名等資料逕予訂正，並註明所冒姓名，而即行以檢察官所偵查、起訴之被告其
    人加以審判（最高法院九十一年度台非字第六八號、九十一台上字第二二二一號
    等判決參照）。
二、本件被告甲○○於民國八十六年七月九日上午七時許，為警在嘉義市○○路二三
    四號「皇爵飯店」二三一五室內，查獲涉嫌非法吸用安非他命而逮捕後，當日先
    後於嘉義市警察局第一分局警詢及臺灣嘉義地方法院檢察署檢察官偵訊時，均冒
    用其弟周正坤名義接受調查，迨同日命其具保釋放，嗣並經檢察官提起公訴。後
    本院傳訊周正坤，其否認非法吸用安非他命犯行，並陳明遭其兄甲○○冒名應訊
    ，經原移送之嘉義市警察局第一分局將警詢接受調查者所親捺之指印，送內政部
    警政署刑事警察局以電腦系統比對並經人工確認鑑定結果，認與甲○○十指指紋
    卡相符，經該局八十六年八月六日刑紋字第五四八三四號函覆臺灣嘉義地方法院
    檢察署明確，並有該局八十六年八月二十日局紋字第四一五號鑑定書可稽（見偵
    卷第十三頁及第二十五頁至第二十九頁），復經本院核閱捺壓指紋或簽署「周正
    坤」姓名之警詢筆錄、搜索扣押證明筆錄、扣押書、採尿代號與真實姓名對照表
    、口卡片及偵訊筆錄無訛，故本件檢察官所偵查、起訴之對象應為被告甲○○其
    人，洵無疑義，茲由本院逕予更正，並對之加以審判，合先敘明。
貳、實體部分：
一、公訴意旨略以：被告甲○○基於概括犯意，自八十六年一月間起，在高雄市○鎮
    區○○街七號及嘉義市○○路二三四號「皇爵飯店」內等地點，連續多次非法吸
    用化學合成麻醉藥品安非他命，嗣於同年七月九日上午七時許，在上開飯店二三
    一五室內為警查獲，並扣得被告所有供吸用安非他命之過濾器一組、酒精燈一個
    及吸管勺子一支，因認其涉有違反麻醉藥品管理條例第十三條之一第二項第四款
    之非法吸用化學合成麻醉藥品罪嫌。
二、按
 (一) 案件曾經判決確定者，應諭知免訴之判決，刑事訴訟法第三百零二條第一款定有
    明文。蓋同一案件既經法院為實體上諸如有罪、無罪、免刑或免訴之確定判決，
    該被告應否受刑事制裁，即因前次判決而確定，不能更為其他有罪或無罪之實體
    上裁判，此項訴訟法上所謂「一事不再理」之原則，關於實質上一罪或裁判上一
    罪，均有其適用。此乃由於審判不可分之關係，在審理事實之法院，對於全部犯
    罪事實，依刑事訴訟法第二百六十七條之規定本應予以審判，故其確定判決之既
    判力，自應及於全部之犯罪事實（最高法院三十二年上字第二五七八號判例、八
    十八年度台非字第五七號判決參照）。
 (二) 刑事訴訟法第三百零三條第二款規定已經提起公訴或自訴之案件，在同一法院重
    行起訴者，應諭知不受理之判決，係以已經提起公訴或自訴之同一案件尚未經實
    體上判決確定者為限，如果已經實體上判決確定，即應依同法第三百零二條第一
    款諭知免訴之判決，而無諭知不受理之可言（司法院釋字第一六八號解釋文暨理
    由書，最高法院六十年台非字第一七三號判例參照）。而於刑事訴訟法第三百零
    三條第七款之情形，同一案件先後在有管轄權之數法院重行起訴而繫屬，依同法
    第八條規定，原則上由繫屬在先之法院審判之，繫屬在後之法院判決時，除非繫
    屬在先之法院就此同一案件「尚未經實體判決確定」，而應依該第三百零三條第
    七款為不受理判決，否則倘繫屬在先之法院業已為實體判決確定者，仍應依同法
    第三百零二條第一款諭知免訴之判決（八十三年台非字第二一六號判決參照）。
    又管轄錯誤、不受理、免訴之判決固均為程序判決，惟如原因併存時，除「同時
    有無審判權及無管轄權之原因，應諭知不受理之判決；『同一案件重行起訴，且
    先起訴之案件已判決確定時，後起訴之案件應為免訴判決』兩情形」外，以管轄
    錯誤之判決優先於不受理之判決，不受理之判決優先於免訴判決而為適用（最高
    法院86年度台上字第6280號判決參照）。
三、經查
 (一) 被告基於施用安非他命之概括犯意，自八十五年八月間某日起至同年九月七日止
    ，在高雄市○○區○○路三十八號六樓非法吸用安非他命多次，前經臺灣高雄地
    方法院檢察署檢察官偵查，於同年十月十八日以八十五年度偵字第一九七一三、
    二一二四六號起訴，同年十一月二十八日繫屬於臺灣高雄地方法院審理（見審卷
    第一○七頁前案紀錄表），復經同署就被告吸食安非他命之同一案件犯行，以八
    十五年度偵字第三○○九八號移送臺灣高雄地方法院併辦。經臺灣高雄地方法院
    審理結果，認定被告基於施用安非他命之概括犯意，自八十五年八月間某日起至
    同年十二月二十一日止，在高雄市區等處連續非法施用安非他命多次。並以被告
    行為後法律變更，比較行為時法即麻醉藥品管理條例；中間時法即八十七年五月
    二十日修正公布，同年月二十二日施行之毒品危害防制條例；裁判時法即九十二
    年七月九日修正公布，九十三年一月九日施行之毒品危害防制條例後，適用最有
    利於被告之裁判時法，且因被告業經本院依職權送強制戒治期滿，而於九十三年
    六月二十五日為免刑判決，同年八月二十六日確定在案。凡此，均有臺灣高等法
    院被告全國前案紀錄表、臺灣嘉義地方法院檢察署八十五年度偵字第一九七一三
    、二一二四六號起訴書、臺灣高雄地方法院九十二年度訴緝字第八○號判決及該
    院九十三年八月三十日雄院貴刑亥九二訴緝八○字第三八四八九號函可佐，堪可
    確認。
 (二) 本件被告涉嫌自八十六年一月間起至同年七月九日止，在高雄市○鎮區○○街七
    號及嘉義市○○路二三四號「皇爵飯店」內等處，連續非法吸用化學合成麻醉藥
    品安非他命多次之犯行，經臺灣嘉義地方法院檢察署檢察官偵查，於八十六年七
    月十六日起訴，同年七月二十九日繫屬於本院審理（見本院八十六年度易字第一
    五七一號卷第二頁所示臺灣嘉義地方法院檢察署同日嘉檢耀平字第一五六八○號
    函本院收文日期章戳）。惟查，被告基於非法吸用安非他命之概括犯意，自八十
    五年八月間某日起至同年十二月二十一日止，非法連續吸用安非他命之犯行，前
    據臺灣高雄地方法院檢察署檢察官起訴暨將起訴效力所及之犯罪事實移送併辦，
    其繫屬於臺灣高雄地方法院審理之日期為八十五年十一月二十八日，業如前述。
    本件被告被訴非法吸用安非他命犯嫌之期間，為八十六年一月間起至同年七月九
    日止，與上開臺灣高雄地方法院檢察署檢察官起訴暨移送併辦被告非法吸用安非
    他命之迄時即八十五年十二月二十一日緊接，顯係被告基於概括犯意反覆為之，
    其屬裁判上一罪之連續犯，為法律上同一案件，依審判不可分原則，上開確定判
    決之效力，應及於包括本件起訴範圍在內之全部犯罪事實。
 (三) 綜據上述，臺灣嘉義地方法院檢察署檢察官所起訴之本件八十六年度偵字第四七
    九八號案件，核屬就同一案件重行起訴，殆無疑義。本院就此雖有管轄權，然繫
    屬在後，依刑事訴訟法第八條規定，未經與臺灣高雄地方法院共同之直接上級法
    院裁定，本院不得審判。茲因被告前揭連續非法吸用安非他命犯行，業經臺灣高
    雄地方法院九十二年度訴緝字第八○號實體之免刑判決確定，揆諸前揭說明，自
    非可為不受理判決，爰不經言詞辯論，逕為免訴判決之諭知。
四、末按沒收為從刑之一種，依主從不可分原則，應附隨於主刑而同時宣告之（最高
    法院七十八年台非字第七二號判例參照）。而主刑限指刑法第三十三條所列之死
    刑、無期徒刑、有期徒刑、拘役及罰金五類；又免刑者，同法第三十九條則特設
    專科沒收之規定。是以本件免訴判決既無主刑，從刑亦無所附麗，故扣案之過濾
    器一組、酒精燈一個及吸管勺子一支等物，均不為沒收之諭知。
據上論斷，應依刑事訴訟法第三百零二條第一款、第三百零七條，判決如主文。
中      華      民      國      九十三     年      十     月     四     日
                                臺灣嘉義地方法院刑事第四庭
                                  審判長法  官  劉  瓊  雯
                                        法  官  康  存  真
                                        法  官  蔡  憲  德
右正本證明與原本無異。
如對本判決上訴，須於判決送達後十日內向本院提出上訴狀（應附繕本）。
中      華      民      國      九十三     年      十     月     四     日
                                        書記官  林  秀  敏
